【裁判字號】    98,交上易,12
【裁判日期】    980717
【裁判案由】    業務過失傷害
【裁判全文】
臺灣高等法院花蓮分院刑事判決        98年度交上易字第12號
上  訴  人  臺灣花蓮地方法院檢察署檢察官
上  訴  人
即  被  告  丙○○
輔  佐  人
即被告之兄  乙○○
選任辯護人  張照堂律師
            李文平律師
上列上訴人等因被告業務過失傷害案件，不服臺灣花蓮地方法院
97年度交易字第81號中華民國98年 3月25日第一審判決（起訴案
號：臺灣花蓮地方法院檢察署97年度偵字第4500號），提起上訴
，本院判決如下：
    主  文
上訴駁回。
丙○○緩刑貳年。
    事實及理由
一、本案經本院審理結果，認第一審以上訴人即被告（以下簡稱
    被告）丙○○犯刑法第284條第2項之業務過失傷害罪，判處
    拘役40日，並諭知易科罰金折算之標準為新台幣1000元折算
    1 日。認事用法並無不當，量刑亦稱妥適，應予維持，並引
    用如附件第一審判決書記載之事實、證據及理由（如附件）
    。
二、被告上訴原否認犯罪，嗣在本院為認罪之陳述，是其上訴並
    無理由，應予駁回。另檢察官依告訴人丁○○之請求提起上
    訴，理由略稱：被告肇事除致告訴人丁○○受傷外，亦使告
    訴人甲○○受傷，而於原審中僅坦承部分犯行，且遲未與告
    訴人等達成和解，原審僅處拘役40日，量刑尚屬過輕等語。
    惟查：被告在本院已為認罪之陳述，並表示願分別賠償告訴
    人丁○○、甲○○新台幣（下同）5萬元、2萬元，然為告訴
    人丁○○所拒絕，而告訴人甲○○在本院原已表同意，惟庭
    後反悔拒絕收受；是檢察官前揭上訴意旨所指之量刑參考事
    實，已不存在，其上訴並無理由，亦應予駁回。
三、末查，被告未曾犯罪受有期徒刑以上刑之宣告，有臺灣高等
    法院被告前案紀錄表在卷可按，本件其係為生計駕車送貨肇
    事，且事故之發生並非全因其過失導致，犯罪所生損害尚非
    重大。又被告已在本院坦承全部犯行，且表願盡力賠償告訴
    人等，雖因金額未能達成共識，而無法達成和解，然此並非
    全可歸責被告，已足顯現其就和解有相當誠意。故本院認其
    經此偵、審程序及科刑之教訓後，當知所警惕，應無再犯之
    虞，所宣告之刑以暫不執行為適當，爰併宣告緩刑 2年，以
    勵來茲。
據上論斷，應依刑事訴訟法第373條、第368條，刑法第74條第 1
項第1款，判決如主文。
本案經檢察官翟光軍到庭執行職務。
中    華    民    國    98    年    7     月    17    日
                        審判長法  官  何方興
                              法  官  王紋瑩
                              法  官  林德盛
以上正本證明與原本無異。
本件不得上訴。
中    華    民    國    98    年    7     月    17    日
                              書記官  陳有信
附錄：本案論罪科刑法條全文
刑法第284條
因過失傷害人者，處6月以下有期徒刑、拘役或5百元以下罰金，
致重傷者，處1年以下有期徒刑、拘役或5百元以下罰金。
從事業務之人，因業務上之過失傷害人者，處1 年以下有期徒刑
、拘役或1千元以下罰金，致重傷者，處3年以下有期徒刑、拘役
或2千元以下罰金。
附件：
臺灣花蓮地方法院刑事判決              97年度交易字第81號
公  訴  人  臺灣花蓮地方法院檢察署檢察官
被      告  丙○○
上列被告因業務過失傷害案件，經檢察官提起公訴（97年度偵字
第4500號），本院判決如下：
    主  文
丙○○犯業務過失傷害罪，處拘役肆拾日，如易科罰金，以新臺
幣壹仟元折算壹日。
    事  實
一、丙○○考領有普通小型車駕駛執照，受僱於五豐煤氣行，平
    日需駕駛自小貨車載送瓦斯銷售，係以駕駛車輛為附隨業務
    之人，於民國97年3月14日下午4時35分許，駕駛車牌號碼08
    07-EH 號自小貨車，沿花蓮縣壽豐鄉○○村○○路由北往南
    方向行駛，途經花蓮縣豐山村魚塘路段交岔路口，本應注意
    行經無號誌之交岔路口時，左方車應暫停讓右方車先行，而
    依當時天候晴、日間自然光線、柏油路面、路面濕潤無缺陷
    、無障礙物、視距良好等情形，又無不能注意之情形，竟疏
    未注意，而未暫停讓右方車先行，適有黃英政駕駛車牌號碼
    8839-SN 號自小客車搭載丁○○、甲○○，由西向東方向行
    經該處，未減速慢行、注意車前狀況，隨時採取必要之安全
    措施，而貿然行經該交岔路口，致2 車在上開路口發生撞擊
    ，雙方之車輛均衝落至路旁田間，且致丁○○身體受有左手
    背撕裂傷之傷害，甲○○身體則受有右髖部鈍挫傷之傷害。
    丙○○於肇事後留在現場，嗣經警據報到場處理，於有偵查
    權之公務員發覺其上開犯行前，向至現場處理之警員自首並
    接受裁判，始知上情。
二、案經丁○○、甲○○訴由花蓮縣警察局吉安分局報請臺灣花
    蓮地方法院檢察署檢察官偵查起訴。
    理  由
壹、證據能力部分
一、按被告以外之人於審判外之言詞或書面陳述，除法律有規定
    者外，不得作為證據，刑事訴訟法第159條第1項定有明文；
    復按被告以外之人於審判外之陳述，雖不符前4 條之規定，
    而經當事人於審判程序同意作為證據，法院審酌該言詞陳述
    或書面陳述作成時之情況，認為適當者，亦得為證據；當事
    人、代理人或辯護人於法院調查證據時，知有第159條第1項
    不得為證據之情形，而未於言詞辯論終結前聲明異議者，視
    為有前項之同意；同法第159條之5規定甚明。本案所據以認
    定被告犯罪事實之證據，其中有關證人、被害人於審判外之
    言詞或書面陳述，因被告及公訴人於本院言詞辯論終結前，
    均未對於證據能力聲明異議，依刑事訴訟法第159條之5規定
    ，視為同意上開證據具備證據能力，本院認亦無違法或不當
    之情況，是該傳聞證據均具備證據能力，合先敘明。
貳、實體部分
一、上揭犯罪事實，業據被告丙○○於本院審理時坦承其確有行
    駛至無號誌之交岔路口時，未暫停讓右方車先行之過失行為
    ，惟辯稱：當時對方車上應該只有駕駛人受傷而已，告訴人
    丁○○、甲○○並未受傷云云。經查：
  (一)上揭犯罪事實，業據告訴人即被害人丁○○於警詢、檢察官
    偵查時指述綦詳，且經證人黃英政於警詢時證述明確，證人
    即告訴人甲○○於警詢、偵查、及本院審理時具結證述無訛
    ，並有道路交通事故現場圖、道路交通現場處理草圖、道路
    交通事故調查報告表(一)(二)、道路交通事故自首情形紀錄表各
    1 份、被告之駕駛執照、花蓮縣警察局舉發違反道路交通管
    理事件通知單、道路交通事故當事人登記聯單、受理刑事案
    件報案三聯單各1份、現場照片8幀、國軍花蓮總醫院附設民
    眾診療服務處診斷證明書2份在卷可參。
  (二)按汽車「行至無號誌或號誌故障而無交通指揮人員指揮之交
    岔路口，支線道車應暫停讓幹線道車先行。未設標誌、標線
    或號誌劃分幹、支線道者，少線道車應暫停讓多線道先行；
    車道數相同時，轉彎車應暫停讓直行車先行；同為直行車或
    轉彎車者，左方車應暫停讓右方車先行。但在交通壅塞時，
    應於停止線前暫停與他方雙向車輛互為禮讓，交互輪流行駛
    。」道路交通安全規則第102條第1項第2 款規定有明文。又
    按「行經無號誌之交岔路口，應減速慢行，作隨時停車之準
    備。」同規則第93條第1項第2款規定有明文。再按汽車行駛
    時，駕駛人應注意車前狀況及兩車併行之間隔，並隨時採取
    必要之安全措施，同規則第94條第3 項亦定有明文。本件車
    禍發生時，被告駕駛上開自小貨車沿魚塘路由北往南方向行
    駛；而告訴人2 人則搭乘由黃英政所駕駛之自小客車沿魚塘
    路由西往東方向行駛，業據被告、告訴人陳明在卷，且經證
    人黃英政於警詢時證述明確。又本件車禍發生之路口為無號
    誌、標誌設置，雙方所行經之魚塘路均為未劃標線道路，車
    道數均相同，此有道路交通事故現場圖、照片、道路交通事
    故調查報告表(一)(二)各1 份在卷可稽，則該路口並無幹線道、
    支線道之分，依上揭規定車輛行經無號誌路口，均應減速慢
    行外，未劃分幹、支線道者，左方車應讓右方車先行；又被
    告及黃英政各所駕駛之車輛毀損之情形，被告所駕駛之自小
    貨車之右側車身受損，黃英政所駕駛之自小客車前車頭及左
    側車身受損等情，有照片8 張在卷可稽；復被告於警詢時陳
    稱：我於路口處遭對方車側撞而發生交通事故，當時我的車
    速約30公里，我未發現對方車行駛西往東方向，到魚塘路路
    口時就遭對方側撞等語綦詳；證人黃英政於警詢時證稱：我
    開車行經魚塘路與魚塘路口時發現一部自小貨車車上裝載桶
    裝瓦斯沿魚塘路由北往南直行，我就緊急踩煞車放慢車速，
    但對方仍直接衝向路口而致二車於路口發生側撞交通事故，
    我當時速40公里，但於發現對方車時，我有緊急踩煞車放慢
    車速等語明確。綜合上揭證人之證述及被告之陳述，且佐以
    道路交通事故現場圖、兩造車損情形、二車停止位置研判，
    可知被告駕車行經無號誌路口，左方車未讓右方車先行；黃
    英政駕車行經無號誌路口，未減速慢行，並注意車前狀況，
    隨時採取必要安全措施；致2 車相撞而肇事。則被告有駕駛
    自用小貨車行經無號誌之交岔路口，左方車未暫停讓右方車
    先行之過失行為，為本件車禍肇事主因，而黃英政駕駛自用
    小客車行經無號誌之交岔路口，未減速慢行及未注意車前狀
    況之過失，為肇事次因甚明。況本件事故經送臺灣省花東區
    車輛行車事故鑑定委員會鑑定，亦認定被告駕駛自小貨車行
    經無號誌交岔路口，左方車未暫停讓右方車先行為肇事主因
    ，黃英政未減速慢行且作隨時煞停準備為肇事次因；復經本
    院再送臺灣省車輛行車事故覆議鑑定委員會鑑定結果同臺灣
    省花東區車輛行車事故鑑定委員會鑑定意見，惟意見文字改
    為：被告駕駛自小貨車行經無號誌交岔路口，左方車未暫停
    讓右方車先行，為肇事主因；黃英政駕駛自小客車，行經無
    號誌交岔路口，未減速慢行且未注意車前狀況，為肇事次因
    。此有臺灣省花東區車輛行車事故鑑定委員會鑑定意見書、
    臺灣省車輛行車事故覆議鑑定委員會98年2月16日覆議字第0
    986200504號函各1份在卷可參。足認被告確實有行經無號誌
    交岔路口，左方車未暫停讓右方車先行之過失行為至為明確
    。雖告訴人2 人當時乘坐在由黃英政駕駛之自小客車上發生
    本件車禍，黃英政雖有上揭之過失行為，惟僅為民事賠償損
    害責任得主張減免之問題，並不能因此而減免被告刑事上之
    過失責任。
  (三)被告雖辯稱：告訴人並未受傷，對方只有駕駛有受傷云云。
    惟告訴人丁○○於本件車禍確實受有左手背撕裂傷、告訴人
    甲○○受有右髖部鈍挫傷之傷害乙情，業據告訴人丁○○於
    警詢及檢察官偵查時指述綦詳，且經證人黃英政、甲○○分
    別於警詢及本院審理時證述：告訴人丁○○、甲○○、及該
    自小客車之駕駛黃英政3 人，因本件車禍均受有傷害等語明
    確，並有國軍花蓮醫院附設民眾診療服務處診斷證明書2 份
    在卷可稽。且依告訴人2 人所提出之上揭診斷證明書之就診
    日期均為本件車禍發生當日即97年3月14 日乙情，有該診斷
    證明書2 份在卷可稽，足認告訴人丁○○、甲○○確實因本
    件車禍而受有上揭傷害。被告之過失行為亦與告訴人丁○○
    、甲○○所受之傷害間具有相當因果關係至為灼然。故被告
    辯稱：告訴人2人未因車禍受傷云云，顯不足採信。
  (四)另告訴人丁○○於本院準備程序時指述伊於車禍發生前左肩
    曾受有傷害，因本件車禍導致更嚴重等語。雖告訴人丁○○
    所提出於本件車禍案發當日就診之國軍花蓮醫院附設民眾診
    療服務處診斷證明書1 紙上記載告訴人丁○○「受有左肩部
    鈍挫傷」等語，然經本院函詢該院有關告訴人丁○○於97年
    3 月14日至該院急診治療，經該醫院醫師診斷受有左肩部鈍
    挫傷之傷勢情形如何，以及告訴人於97年3月14 日本案車禍
    發生以前是否曾因左肩鈍挫傷之傷害至該院治療？經該院函
    覆本院：依照病歷資料內容，丁○○曾於本件車禍發生前即
    96年10月12日至該院就診，當時因另案之交通事故導致左肩
    挫傷，至於97年3月14 日至本院急診時，明顯外傷位於左手
    背，有一處約2.5公分撕裂傷，左肩部無明顯外傷，經X光檢
    查並無明顯異常，無法判斷傷勢是否與之前車車禍所受之傷
    害轉嚴重等情。此有該院病情說明回覆單及病歷1 份在卷可
    稽，附此敘明。
  (五)綜上所述，被告所辯，顯不足採信。本案事證明確，被告過
    失傷害犯行堪以認定。
二、被告受雇於五豐煤氣行，平日為駕駛自小貨車載送瓦斯銷售
    ，係以駕駛車輛為附隨業務之人，業據被告陳明在卷，核其
    所為，係犯刑法第284條第2項前段之業務過失傷害罪。其以
    一行為同時致告訴人丁○○、甲○○2人受傷，侵害2個相同
    法益，為同種想像競合犯，依刑法第55條規定，從一重之業
    務過失傷害罪處斷。又被告於犯罪未被有偵查權之機關或公
    務員發覺前，向前往處理事故之警員自首犯行，並接受審判
    ，此有花蓮縣警察局吉安分局道路交通事故肇事人自首情形
    記錄表1份附卷可憑，依刑法第62 條前段之規定，予以減輕
    其刑。爰審酌被告無前科，此有臺灣高等法院被告前案紀錄
    表1 份在卷可稽，素行尚佳，及智識程度、過失程度之輕重
    、被害人所受之傷勢、被告肇事後於本院審理時能坦承部分
    犯行，惟迄今因賠償金額無共識致尚未與被害人達成民事和
    解等一切情狀，量處如主文所示之刑，並諭知易科罰金之折
    算標準。
據上論斷，應依刑事訴訟法第299條第1項前段，刑法第284條第2
項前段、第55條、第62條前段、第41條第1 項前段，刑法施行法
第1條之1，判決如主文。
本案經檢察官孫源志到庭執行職務。
中    華    民    國    98    年    3     月    25    日
                  交通法庭    法  官  陳月雯


司法院資訊處製作；財團法人民間司法改革基金會備份。
